臺灣士林地方法院民事判決　　　　　　　100年度勞訴字第1號
原　　　告　丙○○
　　　　　　乙○○
　　　　　　甲○○
　　　　　　丁○○
　　　　　　己○○
上五人共同
訴訟代理人　鄭淑燕律師
被　　　告　庚○○○運輸股份有限公司
法定代理人　戊○○
訴訟代理人　黃沛聲律師
複　代理人　蔡思玟律師
上列當事人間給付資遣費等事件，本院於民國100 年8 月18日言
詞辯論終結，判決如下：
    主  文
被告應給付原告丙○○新臺幣貳拾玖萬捌仟零伍元，及自民國一
百年二月十九日起至清償日止，按年息百分之五計算之利息。
被告應給付原告乙○○新臺幣貳拾伍萬陸仟零參拾柒元，及自民
國一百年二月十九日起至清償日止，按年息百分之五計算之利息
。
被告應給付原告甲○○新臺幣捌萬參仟陸佰貳拾參元，及自民國
一百年二月十九日起至清償日止，按年息百分之五計算之利息。
被告應給付原告丁○○新臺幣玖萬貳仟陸佰捌拾陸元，及自民國
一百年二月十九日起至清償日止，按年息百分之五計算之利息。
被告應給付原告己○○新臺幣玖萬參仟肆佰捌拾柒元，及自民國
一百年二月十九日起至清償日止，按年息百分之五計算之利息。
原告其餘之訴駁回。
訴訟費用由被告負擔。
本判決第一項至第五項，於原告以新臺幣貳拾捌萬元供擔保後得
假執行。但被告如以新臺幣捌拾貳萬參仟捌佰參拾捌元為原告預
供擔保或提存，得免為假執行。
原告其餘假執行之聲請駁回。
    事實及理由
一、原告主張：原告丙○○、乙○○、甲○○、丁○○、己○○
    分別於附表「到職日」欄所示時間起任職被告，擔任貨櫃車
    駕駛工作，戴送貨櫃往返高雄港、桃園貨櫃場、基隆港等地
    。其中原告丙○○、甲○○、丁○○、己○○分別居住在嘉
    義縣辛○市、嘉義縣壬○鄉、臺南市癸○、雲林縣子○鄉，
    其等任職後上班方式略為：2 名駕駛員共同使用一輛貨櫃車
    ，由駕駛員在嘉義、彰化、西螺、臺南等交流道進行交接班
    。嗣原告丙○○、乙○○選擇於民國94年7 月1 日勞工退休
    金條例施行後，繼續適用勞動基準法退休金規定（下稱適用
    勞退舊制）。原告甲○○、丁○○、己○○則選擇於勞工退
    休金條例施行後適用勞工退休金條例所定之退休金制度（下
    稱適用勞退新制）。原告與被告約定之上班地點分別在嘉義
    、彰化、西螺及臺南等地，詎被告突然於99年10月29日以電
    話及公告通知原告自99年11月1 日起，上班地點改在臺北縣
    丑○市（現改制為新北市丑○區），上班時間改為每日晚間
    9 時，被告未提供任何食宿協助，即擅自變更勞動條件，已
    損及原告權益。又被告未經原告同意，另於98年12月30日以
    公告通知自99年1 月1 日起，駕駛員每月全勤獎金及團體獎
    金停止發放，復於99年7 月27日擅自取消駕駛員趟次將金發
    放，影響原告權益。為此，原告分別於附表「表示終止日」
    欄所示時間，向被告表示依勞動基準法第14條規定，終止雙
    方勞動契約，該意思表示已於同日到達被告，被告依法應給
    付原告資遣費。而原告至表示終止日，工作年資詳如附表「
    工作年資」欄所示，表示終止日前6 個月被告發給之薪資總
    額如附表「薪資總額」欄所載。原告平均工資分別為：原告
    丙○○新臺幣（下同）2 萬6,687 元、原告乙○○2 萬8,21
    2 元、原告甲○○2 萬6,387 元、原告丁○○2 萬8,304 元
    、原告己○○2 萬8,062 元，故原告丙○○得請求被告給付
    資遣費29萬8,005 元、乙○○得請求被告給付資遣費25萬1,
    557 元、原告甲○○得請求被告給付資遣費7 萬7,227 元、
    原告丁○○得請求被告給付資遣費8 萬9,914 元、原告己○○得請求被告給付資遣費9 萬1,483 元。而原告99年度得休
    之特別休假日數分別為：原告丙○○16天、原告乙○○14天
    、原告甲○○14天、原告丁○○14天、原告己○○14天。原
    告終止勞動契約時，原告丙○○僅休2 日，尚有14日未休、
    原告乙○○14日均未假、原告甲○○僅休2 日，尚有12日未
    休、原告丁○○僅休1 日，尚有13日未休、原告己○○僅休
    2 日，尚有12日未休。原告之日薪以平均工資除以30計算，
    原告丙○○得請求被告給付特別休假未休薪資1 萬2,454 元
    、原告乙○○得請求被告給付特別休假未休薪資1 萬3,166
    元、原告甲○○得請求被告給付特別休假未休薪資1 萬2,31
    4 元、原告丁○○得請求被告給付特別休假未休薪資1 萬3,
    209 元、原告己○○得請求被告給付特別休假未休薪資1 萬
    3,096 元，被告就此均拒絕給付，為此爰依勞動基準法第14
    條第4 項、第17條、勞工退休金條例第12條、勞動基準法第
    38條、勞動基準法施行細則第24條第3 款規定，請求被告給
    付資遣費及特別休假未休之工資，故聲明：(一)被告應給付原
    告丙○○31萬0,45 9元，及自起訴狀繕本送達之翌日起至清
    償日止，按年息5%計算之利息、(二)被告應給付原告乙○○26
    萬4,723 元，及自起訴狀繕本送達之翌日起至清償日止，按
    年息5%計算之利息。(三)被告應給付原告甲○○8 萬9,541 元
    ，及自起訴狀繕本送達之翌日起至清償日止，按年息5%計算
    之利息、(四)被告應給付原告丁○○10萬3,123 元，及自起訴
    狀繕本送達之翌日起至清償日止，按年息5%計算之利息、(五)
    被告應給付原告己○○10萬4,579 元，及自起訴狀繕本送達
    之翌日起至清償日止，按年息5%計算之利息。(六)原告願供擔
    保，請准宣告假執行。
二、被告則以：原告上班處所，依照工作規則，應在丑○。被告
    體恤員工，未禁止員工以「代跑」方式，在各地交接車，員
    工私下在各地交接車，其接手者乃代替原領櫃司機跑車，並
    非在交接地上班，被告不因此同意變更上班地點。被告要求
    原告自99年11月1 日起每天上班時間為晚上21時，應到新北
    市丑○區被告公司所在地調派處簽到，仍未禁止原告以代跑
    方式在各地交接車，並無調動原告或變更勞動條件。而縱認
    被告有變更上班地點情形，然被告因原告檢舉未備置出勤紀
    錄簿，並要求依勞動基準法以工時計薪，始重申上班地點，
    要求原告簽到，實為避免工時限制之爭議，而合法合理。被
    告經營長途貨櫃運輸，行業具有特殊性，駕駛員從臺北領單
    領櫃後南下高雄簽單交櫃，立即再領櫃北上，工作時間將有
    超過勞動基準法第30條限制之可能。被告為實際適用工時制
    ，要求原告在丑○交班、簽到，屬合理之變更。且被告在臺
    北車廠設有員工休息處，原告可以在臺北下班後，自行在臺
    北休息，被告並備有補貼差旅費制度，對於員工在外過夜不
    便給予補償，制度行之有年。另每輛貨櫃車後廂，皆設有臥
    舖。司機如不願投宿旅館，亦可選擇在車上休息。被告縱有
    變更勞動條件，亦已提供適當且合理之協助。而被告調整員
    工薪資結構，其中趟次獎金取消，是將此有加班費性質之給
    予，併入加班費，以免混淆。調整後，員工可得之薪資並無
    短少，僅是給付名義調整，未損及員工實質利益。另全勤獎
    金及團體獎金取消，乃將此共計2,000 元之獎金，直接納入
    本薪，對於員工並無不利。況且，被告於99年1 月1 日、7
    月27日公告薪資結構變更，於同年8 月1 日起適用，原告直
    至同年11月6 日或17日以之為終止事由，表示終止，已逾勞
    動基準法第14條第2 項所定之30日除斥期間。再者，原告丙○○之特別休假16日，因其自99年10月6 日後即未到職，被
    告已用於抵充。原告乙○○、甲○○、丁○○、己○○之特
    別休假未休獎金，除原告甲○○尚有7 日未結清外，其餘均
    已結清。而獎金金額計算方式，法律並無規定，非不得由雇
    主與勞工約定以勞動基準法所定最低薪資計算。況且，原告
    丙○○於99年10月6 日駕駛被告貨櫃車肇事，被告支出之修
    繕費及拖吊費共計35萬3,438 元，被告就此得請求原告丙○○賠償，倘認原告丙○○之訴有理由，則依民法第334 條之
    規定主張抵銷等語置辯，故聲明請求駁回原告之訴，而如受
    不利益之判決，願供擔保，請准宣告免予假執行。
三、兩造協議於本事件就下列事項不爭執（見本院卷第143 頁至
    第146 頁）：
  (一)原告丙○○、乙○○、甲○○、丁○○、己○○分別於附表
    「到職日」欄所示時間起任職被告，擔任貨櫃車駕駛之工作
    ，戴送貨櫃往返高雄港、桃園貨櫃場、基隆港等地。其中原
    告丙○○、甲○○、丁○○、己○○分別居住在嘉義縣辛○
    市、嘉義壬○鄉、臺南市癸○、雲林縣子○鄉，其等任職後
    上班之上班方式略為：二名駕駛員共同使用一輛貨櫃車，由
    駕駛員在嘉義、彰化、西螺、臺南等交流道進行交接班。
  (二)原告丙○○、乙○○選擇於94年7 月1 日勞工退休金條例施
    行後，適用勞退舊制。原告甲○○、丁○○、己○○則選擇
    於勞工退休金條例施行後適用勞退新制。
  (三)被告於98年12月30日公告「駕駛員全勤及團體獎金自中華民
    國99年元月份起納入各員本薪」，其說明略為：為簡化公司
    會計科目，駕駛員每月之全勤獎金1 千元及團體獎金每月1
    千元發放至98年12月止，自99年1 月起駕駛員本薪調升2 千
    元以利會計作業。
  (四)被告於99年7 月27日公告：「自99年8 月1 日起駕駛員薪資
    內之績效獎金（趟次獎金）項目取消，獎金併入加班費項下
    以免混淆。調整後辦法如下：1.按公司公告各月應出勤天數
    ，超過即為加班。加班費每天700 元加上行車津貼，亦即每
    趟為1400元+ 行車津貼。2.原績效獎金與加班費起計點之差
    額即10趟、10.5趟或11趟間之差額，以98年7 月至99年6 月
    平均為480 元，今擬以500 元撥入各員之本薪（例如某甲本
    薪為11,000元調整為11,500元依此類推）」。
  (五)被告於99年10月28日通知原告，自99年11月1 日起每天上班
    時間為晚上21時，並應至位於新北市丑○區被告公司所在地
    之調派處簽到。
  (六)原告分別於附表「表示終止日」欄所示時間，向被告表示依
    勞動基準法第14條規定，終止雙方勞動契約，該意思表示並
    已於同日到達被告。原告至表示終止日時，工作年資如附表
    「工作年資」欄所示。
  (七)原告表示終止日前6 個月，被告發給之薪資總額如附表「薪
    資總額」欄所載。
  (八)前項薪資總額內容包括：
    １被告於99年6 月發給原告己○○之特休獎金4,032 元。
    ２被告於99年8 月發給原告丁○○之特休獎金4,032 元。
    ３被告於99年8 月發給原告乙○○之特休獎金4,032 元。
    ４被告於99年10月以特休獎金名目發給原告丙○○6,768 元
      ，兩造同意列為工資計算。
  (九)原告丙○○於99年10月6 日19時許，駕駛被告車號269 寅○
    營業半聯結車，在國道三號高速公路南下61公里368 公尺處
    發生交通事故，致前開車輛受有損傷。
  (十)99年度原告之得休之特別休假日數分別為：
    １原告丙○○16天。
    ２原告乙○○14天。
    ３原告甲○○14天。
    ４原告丁○○14天。
    ５原告己○○14天。
四、本件經兩造協議簡化爭點如下（見本院卷第145 頁至第146
    頁）：
  (一)原告於附表「表示終止日」欄所示時間，向被告表示終止雙
    方勞動契約，是否符合勞動基準法第14條第1 項第5 款、第
    6 款之規定？
  (二)被告發給之特休獎金是否應納入平均工資計算？原告之平均
    工資為何？
  (三)原告得否向被告請求資遣費？如可，數額為何？
  (四)原告於99年度是否已休特別休假，其日數為何？未休之日數
    為何？原告得否請求被告給付99年度之特別休假未休工資？
    如可，其數額為何？被告是否已經給付？
  (五)被告因原告丙○○，如不爭執事項(九)，發生車禍，造成車輛
    損傷，是否得請求原告賠償損害？如可，其數額為何？被告
    就此主張與原告丙○○之請求為抵銷有無理由？
五、本院之判斷：
  (一)原告已於附表「表示終止日」欄所示時間合法終止兩造勞動
    契約：
    1.按雇主不依勞動契約給付工作報酬或違反勞動契約或勞工
      法令，致有損害勞工權益之虞者，勞工得不經預告終止契
      約。勞動基準法第14條第1 項第5 款、第6 款定有明文。
      又勞動基準法第21條第1 項規定：工資由勞雇雙方議定之
      ，此為強制規定。是工資（包括其數額及結構）不得由雇
      主片面變更，雇主如未與勞工議定，片面變更工資數額或
      結構，自屬違背勞工法令，依民法第71條前段規定，其變
      更並非有效，可認為雇主之行為違反勞動契約及勞工法令
      ，有損害勞工權益之虞。而倘若雇主進而以變更後之工資
      內容為據，拒絕給付變更前之部分工資，更與不依勞動契
      約給付工作報酬相當。勞工自得依勞動基準法第14條第1
      項第5 款、第6 款，不經預告，終止勞動契約。
    2.本件原告分別於附表「到職日」欄所示時間起任職被告，
      擔任貨櫃車駕駛之工作。而被告於99年7 月27日公告：「
      自99年8 月1 日起駕駛員薪資內之績效獎金（趟次獎金）
      項目取消，獎金併入加班費項下以免混淆。調整後辦法如
      下：1.按公司公告各月應出勤天數，超過即為加班。加班
      費每天700 元加上行車津貼，亦即每趟為1400元+ 行車津
      貼。2.原績效獎金與加班費起計點之差額即10趟、10.5趟
      或11趟間之差額，以98年7 月至99年6 月平均為480 元，
      今擬以500 元撥入各員之本薪（例如某甲本薪為1 萬1,00
      0 元調整為1 萬1,500 元依此類推）」，此為兩造所不爭
      執，均堪信為真實。另原告主張：被告為上開公告，並未
      得其同意一節，為被告所不爭執，亦可信為真。
    3.上開公告，將趟次獎金取消，併入加班費計算，參酌被告
      提出之庚○○○薪資計算方式說明（見本院卷第173 頁）
      及上開公告內容，變更前，工資結構之趟次獎金，係第11
      趟起每趟加給700 元。另每月扣除應工作日，多於出勤日
      每日再給予350 元加班費；變更後則已取消趟次獎金，有
      關加班費則改為每月扣除應工作日，每日再給予700 元，
      明顯未經原告同意即片面改變工資結構，被告違反勞工法
      令甚為明確。其事後並已依上開公告內容，不再發給原告
      趟次獎金，此見原告提出之原告薪資明細即明（見本院卷
      第49頁至第63頁），其行為已與不依勞動契約給付工作報
      酬相當，原告自得依據上開事由，援引勞動基準法第14條
      第1 項第5 款、第6 款，不經預告終止勞動契約。據此，
      原告分別於附表「表示終止日」欄所示時間，向被告表示
      依勞動基準法第14條規定，終止雙方勞動契約，該意思表
      示並已於同日到達被告，即生合法終止之效力。
    4.被告雖辯稱：上開工資結構之變更，對員工並無實質上之
      不利益云云。惟按勞動基準法第24條規定雇主延長勞工工
      作時間者（即加班），其延長工作時間之工資在2 小時以
      內者，按平日每小時工資額加給3 分之1 以上，再延長工
      作時間在2 小時以內者，按平日每小時工資額加給3 分之
      2 以上。另勞動基準法第39條則規定雇主要求勞工於例假
      日工作者（即例假日加班），工資應加倍發給。上開二者
      ，係勞工超時工作時，責命雇主發給加班費之規定，其計
      算是以時間即工作時數為基礎。此與原告工資結構中之趟
      次獎金，其計算係以趟數即工作量為基礎，顯有區別。若
      非如此，被告片面變更前之工資結構，亦不至於有趟次獎
      金及加班費之別。被告將趟次獎金取消，併入本應依法給
      付而未依法計算發給之加班費中計算，已使原告喪失領取
      趟次獎金之權利，並為避免依法給付足額加班費之取巧行
      為，難謂對於原告權益不生實質之影響。
    5.被告又辯稱：原告於99年11月6 日或17日以之為終止事由
      ，表示終止，已逾勞動基準法第14條第2 項所定之30日除
      斥期間云云。然被告就片面變更原告之工資結構，並據變
      更後之工資結構發放薪資，則被告不依勞動契約給付工作
      報酬之事由及違反勞工法令，致有損害勞工權益之虞之情
      事，自被告公告於99年8 月1 日施行起，即按月於應發給
      薪資時持續發生，是原告於99年11月6 日或17日以之為終
      止事由，表示終止，自未逾勞動基準法第14條第2 項所定
      之30日除斥期間。
  (二)原告得向被告請求資遣費：
    1.按勞工依勞動基準法第14條規定終止契約時，無論是否選
      擇適用勞退新制，雇主均應發給資遣費。其適用勞退舊制
      者，在同一雇主之事業單位繼續工作，每滿1 年發給相當
      於1 個月平均工資之資遣費，未滿1 年者，以比例計給之
      ，未滿1 個月者以1 個月計。選擇適用勞退新制者，適用
      前之工作年資，資遣費與適用勞退舊制者同，適用後之工
      作年資，每滿1 年發給2 分之1 個月之平均工資，未滿1
      年者，以比例計給，最高以發給6 個月平均工資為限。此
      見勞動基準法第14條第4 款、第17條、勞工退休金條例第
      12條第1 項、第3 項規定即明。
    2.原告分別於附表「表示終止日」欄所示時間，依勞動基準
      法第14條規定，合法終止雙方勞動契約，已如前述，自得
      請求被告給付資遣費：
      (1)原告之平均工資：
        按工資：謂勞工因工作而獲得之報酬；包括工資、薪
          金及按計時、計日、計月、計件以現金或實物等方式
          給付之獎金、津貼及其他任何名義之經常性給與均屬
          之。勞動基準法第2 條第3 款定有明文。又同法第38
          條所定之特別休假，如經排定實施，雇主工資仍應照
          給，同法第39條規定甚明。特別休假如未實施，雇主
          則應依勞動基準法施行細則第24條第3 款規定，發給
          特別休假未休工資。此工資，縱以特休獎金名目發給
          ，仍不失其工資之性質。
        又按平均工資：謂計算事由發生之當日前6 個月內所
          得工資總額除以該期間之總日數所得之金額。工作未
          滿6 個月者，謂工作期間所得工資總額除以工作期間
          之總日數所得之金額。工資按工作日數、時數或論件
          計算者，其依上述方式計算之平均工資，如少於該期
          內工資總額除以實際工作日數所得金額60% 之者，以
          60% 計。勞動基準法第2 條第4 款規定甚明。所謂計
          算事由發生之當日前6 個月內所得工資總額，應指勞
          工於此期間因工作可得之工資而言，特別休假，如以
          代金制度發放，即不待年度終了，在實施年度間，即
          以工資替代發給，應視為發給之時期，為特別休假原
          排定之時間，此時點如落入終止發生之當日前6 個月
          內，則該工資應列為平均工資之計算基礎。又上開平
          均工資係以日為單位，有關一個月之平均工資，則逕
          以事由發生之當日前6 個月內所得工資總額，以求簡
          便且合理保障勞工權益（行政院勞工委員會83年4 月
          9 日台83勞動二字第25564 號函亦採此見解）。
        本件原告表示終止日前6 個月，被告發給之薪資總額
          如附表「薪資總額」欄所載。而此薪資總額內容包括
          被告於99年6 月發給原告己○○之特休獎金4,032 元
          、於99年8 月發給原告丁○○之特休獎金4,032 元、
          於99年8 月發給原告乙○○之特休獎金4,032 元、於
          99年10月以特休獎金名目發給原告丙○○6,768 元（
          被告就丙○○部分並同意列入工資計算，見不爭執事
          項(八)４），此為兩造所不爭執，堪信為真。上開特休
          獎金，被告自承以代金之制度為發放（見本院卷第22
          6 頁、第246 頁至第250 頁），換言之，被告不待年
          度終了，於實施年度期間，即以工資替代發給，依照
          上開說明，應視為被告發給特休獎金之時期，即為特
          別休假原排定之時間，此時點已落入終止發生之當日
          前6 個月內，該工資自應列為平均工資之計算基礎。
          是以，原告非不得以上開被告發給之薪資總額計算平
          均工資。
        依照首揭法律規定及說明，原告主張其終止契約時之
          1 個月平均工資，應以附表所示被告發給之薪資總額
          除以6 計算，分別為原告丙○○2 萬6,687 元（1601
          23÷6 ＝26687 ，小數點以下四捨五入，以下均同）
          、原告乙○○2 萬8,212 元（169272÷6 ＝28212 ）
          、原告甲○○為2 萬6,387 元（158320÷6 ＝26387
          ）、原告丁○○為2 萬8,304 元（169822÷6 ＝2830
          4 ）、原告己○○為2 萬8,062 元（168372÷6 ＝28
          062 ）。
      (2)查原告丙○○、乙○○選擇於94年7 月1 日勞工退休金
        條例施行後，適用勞退舊制。原告甲○○、丁○○、己○○則選擇適用勞退新制，另原告至表示終止日時，工
        作年資如附表「工作年資」欄所示，此為兩造所不爭執
        ，堪予認定，原告得請求被告給付之資遣費數額如下：
        原告丙○○平均工資2 萬6,687 元，工作年資11年又
          2 月可請求11又1/6 個月平均工資，故其得請求被告
          給付之資遣費為29萬8,005 元（26687 ×【11＋1/6
          】＝298005）。
        原告乙○○平均工資2 萬8,212 元，工作年資8 年又
          11月可請求8 又11/12 個月平均工資，故其得請求被
          告給付之資遣費為25萬1,557 元（28212 ×【8 ＋11
          /12 】＝251557）。
        原告甲○○平均工資2 萬6,387 元，適用舊制之工作
          年資3 個月、適用新制之工作年資5 年又129 日，前
          者可請求3/12個月平均工資之資遣費，後者可請求2.
          676712（【5 ＋129/365 】÷2 ＝2.676712〉個月平
          均工資之資遣費，故其得請求被告給付之資遣費為7
          萬7,227 元（26387 ×【3/12＋2.676712】＝77227
          ）。
        原告丁○○平均工資2 萬8,304 元，適用舊制之工作
          年資6 個月、適用新制之工作年資5 年又129 日，前
          者可請求6/12個月平均工資之資遣費，後者可請求2.
          676712（【5 ＋129/365 】÷2 ＝2.676712〉個月平
          均工資之資遣費，故其得請求被告給付之資遣費為8
          萬9,914 元（28304 ×【6/12＋2.676712】＝89914
          ）。
        原告己○○平均工資2 萬8,062 元，適用舊制之工作
          年資7 個月、適用新制之工作年資5 年又129 日，前
          者可請求7/12個月平均工資之資遣費，後者可請求2.
          676712（【5 ＋129/365 】÷2 ＝2.676712〉個月平
          均工資之資遣費，故其得請求被告給付之資遣費為9
          萬1,483 元（28062 ×【7/12＋2.676712】＝91483
          ）。
  (三)原告乙○○、甲○○、丁○○、己○○得向被告請求特別休
    假未休之工資：
    1.按特別休假因終止契約而未休者，其應休未休之日數，雇
      主應發給工資。勞動基準法施行細則第24條第3 款定有明
      文。特別休假應休未休之工資，乃勞工原本應該實施特別
      休假，卻因故無法實施而發給之工資，性質上與排定特別
      休假而由雇主經勞工同意於該日上班相類，雇主發給之特
      別休假未休工資，應相當於雇主依勞動基準法第39條規定
      發給之加倍部分工資，此加倍部分工資數額，理應與原排
      定特別休假當日之工資相同。惟特別休假因勞動契約終止
      而未休，通常未及排定特別休假日，致無從以原排定特別
      休假當日之工資計算，遇此，則應本於公平原則，視為特
      別休假日排定於終止契約當月之前1 月，並以該月之平均
      日工資（為免循環列計，應扣除屬於工資但已為加計性質
      之加班費及特休獎金）計算工資之數額。而上開數額，既
      與勞動基準法第39條所定之加倍工資相當，亦屬勞動條件
      之最低保障，雇主與勞工雖非不得就此加倍工資之數額另
      為約定，但不得低於上開標準。
    2.原告乙○○得請求被告給付特別休假未休之工資4,480 元
      ：
      (1)原告乙○○99年得休之特別休假日數為14天，至99年11
        月17日終止契約時均未休，就此，被告已給付其8,064
        元之特別休假未休之工資，此為兩造所不爭執（見不爭
        執事項及本院卷第181 頁反面、第306 頁反面、第324
        頁），可信為真實。
      (2)原告乙○○99年10月份之工資，包括本薪1 萬1,700 元
        、伙食費1,800 元、行車津貼1 萬4,280 元（見本院卷
        第63頁反面薪資單影本），合計2 萬7,780 元（11700
        ＋1800＋14280 ＝27780 ），平均日工資為896 元（27
        780 ÷31＝896 ），原告乙○○得請求被告給付之數額
        應為1 萬2,544 元（896 ×14＝12544 ），扣除被告已
        給付之8,064 元後為4,480 元（00000 －0000＝4480）
        。
    3.原告甲○○得請求被告給付特別休假未休之工資6,396 元
      ：
      (1)原告甲○○99年得休之特別休假日數為14天，至99年11
        月6 日終止契約時已休2 日，就此，被告已給付其4,03
        2 元之特別休假未休之工資，此為兩造所不爭執（見不
        爭執事項及本院卷第306 頁反面），可信為真實。
      (2)原告甲○○99年10月份之工資，包括本薪1 萬1,400 元
        、伙食費1,800 元、行車津貼1 萬3,740 元（見本院卷
        第57頁反面薪資單影本），合計2 萬6,940 元（11400
        ＋1800＋13740 ＝26940 ），平均日工資為869 元（26
        940 ÷31＝869 ），原告甲○○得請求被告給付之數額
        應為1 萬428 元（869 ×12＝10428 ），扣除被告已給
        付之4,032 元後為6,396 元（00000 －0000＝6396）。
    4.原告丁○○得請求被告給付特別休假未休之工資2,772 元
      ：
      (1)原告丁○○99年得休之特別休假日數為14天，被告已給
        付其8,064 元之特別休假未休之工資，此為兩造所不爭
        執（見不爭執事項及本院卷第306 頁反面），可信為真
        實。
      (2)原告丁○○上開特別休假14日，於其99年11月6 日終止
        兩造勞動契約前，已於99年11月3 日起至99年11月4 日
        休畢2 日，此有請假單在卷可憑（見本院卷第194 頁）
        。原告丁○○雖以上開假單另記載日數1 天，而主張其
        僅休畢1 日云云。然查，上開假單記載99年11月3 日起
        至99年11月4 日休假，尚無各半天之記載，衡情應以2
        日計算。至其上記載1 天，應認誤載，原告丁○○主張
        僅休畢1 日，不能採信。
      (3)原告丁○○99年10月份之工資，包括本薪1 萬1,400 元
        、伙食費1,800 元、行車津貼1 萬4,800 元（見本院卷
        第51頁反面薪資單影本），合計2 萬8,000 元（11400
        ＋1800＋14800 ＝28000 ），平均日工資為903 元（28
        000 ÷31＝903 ），原告丁○○得請求被告給付之數額
        應為1 萬836 元（903 ×12＝10836 ），扣除被告已給
        付之8, 064元後為2,772 元（00000 －0000＝2772）。
    5.原告己○○得請求被告給付特別休假未休之工資2,004 元
      ：
      (1)原告己○○99年得休之特別休假日數為14天，至99年11
        月6 日終止契約時已休2 日，就此，被告已給付其
        8,064 元之特別休假未休之工資，此為兩造所不爭執（
        見不爭執事項及本院卷第306 頁反面），可信為真實。
      (2)原告己○○99年10月份之工資，包括本薪1 萬1,400 元
        、伙食費1,800 元、行車津貼1 萬2,800 元（見本院卷
        第54頁反面薪資單影本），合計2 萬6,000 元（11400
        ＋1800＋12800 ＝26000 ），平均日工資為839 元（26
        000 ÷31＝839 ），原告己○○得請求被告給付之數額
        應為1 萬68元（839 ×12＝10068 ），扣除被告已給付
        之8,064 元後為2,004 元（00000 －0000＝2004）。
    6.被告雖辯稱：原告乙○○、甲○○、丁○○、己○○曾簽
      立同意書，同意以最低基本工資除以月工作日數為計算特
      別休假代金云云，此固據被告提出同意書為證（見本院卷
      第244 頁至第250 頁）。然依照上開說明，原告乙○○、
      甲○○、丁○○、己○○與被告間上開約定，已低於勞動
      基準法第39條關於工資應加倍發給之規定而無效（原告等
      人並得據此，不經預告終止兩造勞動契約），自無拘束原
      告乙○○、甲○○、丁○○、己○○之效力。
  (四)原告丙○○不得再向被告請求特別休假未休之工資：
    1.按特別休假日期，依勞動基準法施行細則第24條第2 款，
      固應由勞雇雙方協商排定之。然上開細則就勞雇雙方無法
      協商時應如何排定，並無規定。本院認為有關特別休假之
      日期排定，不須勞雇雙方合意。一般而言，皆尊重勞工之
      排定權，然非謂遇特別狀況時（如景氣不佳、特殊事故等
      ）雇主不得指定勞工之特別休假日期。
    2.本件原告丙○○99年得休之特別休假日數為16天，此為兩
      造不爭執，可信為真。而原告丙○○於99年10月6 日19時
      許，駕駛被告所有車號269 寅○營業半聯結車，在國道三
      號高速公路南下61公里368 公尺處發生交通事故，致前開
      車輛受有損傷，此亦為兩造所不爭執。被告遇此特殊事故
      ，依照上開說明，非不得單方為原告排定特別休假，俾進
      行車輛維修，並予原告丙○○適度之休息。據此，原告丙○○主張被告車禍翌日起即予停派，被告則抗辯原告丙○○隔日即未再上班，應以特別休假加以抵充等語，即可認
      為被告有單方為原告丙○○排定特別休假之意。據此，原
      告丙○○99年之特別休假16日，應自99年10月7 日起至其
      於99年11月6 日止，除被告已給付原告丙○○之特休獎金
      6,768 元外，其餘均實施完畢，再無請求被告給付特別休
      假未休工資之餘地。
  (五)被告不得主張抵銷：
    1.按有關債務不履行及侵權行為請求權產生競合時，其請求
      權將相互影響，即侵權行為請求權亦應受債務不履行請求
      權主觀要件之影響。詳言之，契約當事人，就損害賠償，
      約定一方於故意或重大過失始應負損害賠償責任者，如有
      損害發生時，請求人擇定依侵權行為之法律關係請求，其
      主觀上仍須以故意或重大過失為要件。於勞動契約，雇主
      以勞工為生財營運主力，勞工提供勞務，使用雇主機器工
      具，獲取微薄收入以維生，理應盡力減輕勞工過失毀損雇
      主工具之責任，是勞雇雙方約定勞工造成雇主工具毀損，
      應以故意或重大過失始負損害賠償責任者，尤應於雇主依
      侵權行為主張時，採請求權相互影響之學說，以勞工具有
      故意或重大過失，始負損害賠償責任。
    2.本件原告丙○○於99年10月6 日19時許，駕駛被告所有車
      號269 寅○營業半聯結車，在國道三號高速公路南下61公
      里368 公尺處發生交通事故，致前開車輛受有損傷，雖為
      兩造所不爭執。然觀諸被告訂定並提出之工作規則（見本
      院卷末證物袋），其中第44條規定：本公司員工應有成本
      觀念…因故意或重大過失損失或毀壞，均應負損害賠償責
      任等語，此工作規則，應有拘束被告之效力。據此，被告
      依勞動契約之內容，請求原告丙○○就上開車輛損壞，即
      應予原告丙○○主觀上係故意或具有重大過失為要件。並
      因請求權相互影響之結果，於被告依侵權行為主張損害賠
      償時，亦以原告丙○○有故意或重大過失為要件。
    3.被告以原告丙○○應就上開車損對於被告負損害賠償責任
      為據，進而主張與原告丙○○對其之資遣費請求權相互抵
      銷云云，然原告丙○○否認被告得主張抵銷。經查：
      (1)被告未曾主張原告丙○○對於上開車損之發生，主觀上
        為故意，或因重大過失所致，其辯稱對於原告丙○○有
        損害賠償請求權，已嫌無據。
      (2)觀諸被告提出之車輛肇事報告書記載「原告丙○○係拖
        空櫃南下，至事故地點車速80公里，前方交流道塞車未
        先發覺，等車近30公尺發現前車，車速慢下時急剎車已
        來不及致追撞前車」等語（見本院卷第115 頁），雖可
        認原告丙○○對於事故之發生，有處理自己事務為同一
        注意之欠缺，而有具體過失，但觀其情節，原告丙○○
        發現前車，已有緊急剎車之防範措施，尚難認欠缺普通
        人之注意義務。
      (3)是以，被告未主張並證明原告丙○○主觀上具有故意或
        重大過失，難認其對於原告丙○○就上開車損有損害賠
        償請求權。其進而以此請求主張抵銷，應屬無據。
  (六)按給付無確定期限者，債務人於債權人得請求給付時，經其
    催告而未為給付，自受催告時起，負遲延責任。其經債權人
    起訴而送達訴狀，或依督促程序送達支付命令，或為其他相
    類之行為者，與催告有同一之效力。遲延之債務，以支付金
    錢為標的者，債權人得請求依法定利率計算之遲延利息。民
    法第229 條第2 項、第233 條第1 項亦有明定。本件原告丙○○得請求被告給付資遣費為29萬8,005 元。原告乙○○得
    請求被告給付資遣費25萬1,557 元、特別休假未休之工資4,
    480 元，合計25萬6,037 元（251557＋4480＝256037）。原
    告甲○○得請求被告給付資遣費7 萬7,227 元、特別休假未
    休之工資6,396 元，合計8 萬3,623 元（77227 ＋6396＝83
    623 ）。原告丁○○得請求被告給付資遣費8 萬9,914 元、
    特別休假未休之工資2,772 元，合計9 萬2,686 元（89914
    ＋2772＝92686 ）。原告己○○得請求被告給付資遣費9 萬
    1,483 元、特別休假未休之工資2,004 元，合計9 萬3,487
    元（91483 ＋2004＝93487 ）。上開給付均無確定期限，原
    告起訴請求，起訴狀於100 年2 月18日送達被告（見本院卷
    第72頁），已生催告給付之效力，依照前開法律規定，被告
    於受催告當日午夜12時起，即應負遲延責任，原告自得請求
    被告自翌日起，依法定利率即週年利率百分之5 計付遲延利
    息。
六、綜上所述：原告依勞動基準法第14條第4 項、第17條、勞工
    退休金條例第12條、勞動基準法第38條、勞動基準法施行細
    則第24條第3 款規定，請求被告給付資遣費及特別休假未休
    之工資及其遲延利息，於主文所示範圍內，為有理由，應予
    准許。逾此部分，則屬無據，應予駁回。而原告請求經准許
    部分，兩造分別陳明願供擔保，請准宣告假執行或免予假執
    行，經核均無不合，爰分別酌定金額准許之。至原告之訴，
    經本院駁回部分，其假執行之聲請，即失所附麗，應併予駁
    回。
七、本件事證已臻明確，兩造其餘訴訟資料及攻擊、防禦方法，
    核與結論之判斷，不生影響，爰不一一論列，附此敘明。
八、訴訟費用裁判之依據：民事訴訟法第79條。
中　　華　　民　　國　 100　　年　　9 　　月　　1 　　日
                  民事第二庭  法  官  周群翔
以上正本係照原本作成。
如對本判決上訴須於判決送達後 20 日內向本院提出上訴狀。如
委任律師提起上訴者，應一併繳納上訴審裁判費，否則本院得不
命補正逕行駁回上訴。
中　　華　　民　　國　 100　　年　　9 　　月　　1 　　日
                              書記官  游意婷
附表：
┌───┬────┬─────┬────────┬─────┐
│姓  名│到職日  │表示終止日│工作年資        │薪資總額  │
│      │年/月/日│年/ 月/ 日│舊制/ 新制      │（新臺幣）│
├───┼────┼─────┼────────┼─────┤
│丙○○│88/10/01│99/11/06  │11年又2月/無    │160,123元 │
├───┼────┼─────┼────────┼─────┤
│乙○○│91/01/08│99/11/17  │8 年又11月/無   │169,272元 │
├───┼────┼─────┼────────┼─────┤
│甲○○│94/04/20│99/11/06  │3 月/5年又129 日│158,320元 │
├───┼────┼─────┼────────┼─────┤
│丁○○│94/01/03│99/11/06  │6 月/5年又129 日│169,822元 │
├───┼────┼─────┼────────┼─────┤
│己○○│93/12/10│99/11/06  │7 月/5年又129 日│168,372元 │
└───┴────┴─────┴────────┴─────┘
